臺灣花蓮地方法院刑事判決　　　　　　 95年度簡上字第180號
上　訴　人
即　被　告　丁○○
　　　　　　戊○○
　　　　　　庚○○
　　　　　　丙○○
共　　　同
選任辯護人　吳明益律師
　　　　　　林政雄律師
上列上訴人即被告因賭博案件，不服本院花蓮簡易庭民國95年11
月15日95年度花簡字第957 號第一審判決（聲請簡易判決處刑案
號：95年度偵字第2265號、第5341號），提起上訴，本院管轄之
第二審合議庭判決如下：
    主  文
原判決撤銷。
丁○○、戊○○、庚○○、丙○○共同在公眾得出入之場所賭博
財物，丁○○、戊○○各處罰金新臺幣萬元，庚○○、丙○○
各處罰金新臺幣壹萬肆仟元，如易服勞役，均以新臺幣壹仟元折
算壹日，丁○○、戊○○各減為罰金新臺幣壹萬伍仟元，庚○○
、丙○○各減為罰金新臺幣柒仟元，如易服勞役，均以新臺幣壹
仟元折算壹日。扣案之電玩柒拾玖臺（含IC板柒拾玖片）、電腦
主機貳臺、新臺幣肆仟佰肆拾伍元均沒收。
    事  實
一、丁○○係址設花蓮縣玉里鎮○○路127 號「玉都歡樂世界電
    子遊戲場」（下稱玉都遊戲場，業依電子遊戲場業管理條例
    之規定辦理營利事業登記，經花蓮縣政府於民國92年7 月21
    日核發營利事業登記證）之實際負責人，基於賭博財物之犯
    意，自93年11月4 日起，在該遊戲場屬公眾得出入之場所，
    擺設電子遊戲機79臺，供不特定賭客把玩。其玩法為新臺幣
    （下同）100元兌換代幣40枚（2.5：1 之比率），以投入代
    幣或開分方式，依機臺內程式決定偶然之輸贏，賭客若贏，
    即可就機臺上顯示之分數，換取同額之代幣，又該遊戲場採
    會員制，以核發會員卡（按即電腦積分卡，電腦以會員編號
    計算存、提代幣數目）供不願繼續把玩之賭客，將代幣數目
    輸入積分卡內，積分卡內之代幣數目可為累積，當積分卡內
    累積即結餘代幣數目達800枚，即得以2.5之比率向櫃臺員工
    兌換現金2000元，藉此賭博財物，並於94年10月間，以每月
    27000元之薪資，僱用戊○○；另自95年2月間起，各以每月
    16800元、18000之薪資，僱用丙○○、庚○○為該遊戲場員
    工，其三人即基於共同賭博之犯意聯絡，各自加入之時起，
    集體分工，由戊○○擔任現場管理人，負責綜理全店業務，
    丙○○負責修繕電子遊戲機、兌換代幣；庚○○則負責兌換
    代幣、操作代幣之存提即積分卡之登打等工作，迄95年3 月
    31日止，先後共295 次與不特定人賭博財物（時間、賭客之
    會員編號均詳附表）。嗣警方接獲線報，乃於95年3 月31日
    17時30分，在上址查獲，並扣得丁○○所有供對賭之用之電
    玩79臺（含IC板79片）、供計算代幣數目之電腦主機2 臺、
    置放櫃臺內之賭資共4345元及非供犯罪所用之會員卡登記表
    、客戶資料等多項證物。
二、案經花蓮縣警察局玉里分局報告臺灣花蓮地方法院檢察署檢
    察官偵查後聲請簡易判決處刑。
    理  由
壹、有關證據能力部分：
    按被告以外之人於審判外之言詞陳述，除法律有規定者外，
    不得做為證據；又被告以外之人於司法警察官或司法警察調
    查中所為之陳述，與審判中不符時，其先前之陳述具有較可
    信之特別情況，且為證明犯罪事實存否所必要者，得為證據
    ，刑事訴訟法第159條第1項、第159條之2分別定有明文。查
    證人己○於警詢時，證述其在玉都遊戲場重新裝潢後，曾以
    800枚代幣兌換現金2000 元一次，其係將電腦積分卡放置櫃
    臺，透過服務人員即可兌換現金，其後又再次證述，可以
    800 枚代幣兌換現金2000元，其在審判中改稱：其製作警詢
    筆錄時，抱小孩，警察不斷重複詢問玉都遊戲場可否兌換現
    金，其覺得很煩，其確實在該遊戲場重新裝潢後未曾將代幣
    兌換現金云云，而與其警詢時之證述前後不符，然審酌證人
    己○在警詢作證時，員警雖反覆詢問，但讓其攜子應訊，則
    顯未對其施以強暴、脅迫，且詢問時並無被告在旁旁聽，反
    之，其在接受本院交互詰問過程中，經檢察官一再質疑有無
    以代幣兌換現金時，當庭哭泣不語，衡諸其僅係證人身份，
    若非係因面對偽證罪之處罰與因被告在庭之二方壓力，其何
    以如此？是本院認為證人己○警詢陳述時，所受外力干擾較
    小，客觀上應具有較可信之特別情況，且亦為證明犯罪事實
    存否所必要，是依上揭規定，其警詢之證言自有證據能力，
    先予敘明。
貳、認定犯罪事實所憑之證據及理由：
一、訊據被告丁○○、戊○○、庚○○、丙○○固不否認渠等於
    上揭時間在玉都遊戲場所任之職務，然皆矢口否認有上開賭
    博犯行，均辯稱：在玉都遊戲場所贏得之代幣，僅能兌換店
    內贈品，不能兌換現金，扣案通聯紀錄所載「代幣寄存」係
    定額提領代幣之功能，乃係記載一次提領代幣800 枚會送香
    煙、檳榔等贈品云云。惟查：
  (一)上揭犯罪事實，業據證人己○於警詢證述明確，稽與由扣案
    電腦下載之會員編號通聯紀錄內載：「存代幣」、「提領代
    幣」之正常代幣數流向外，尚有「代幣寄存」之項目，該項
    目均以800 枚代幣為一單位，原應記載於「存入」項目儲值
    ，卻記載在「提領」項目，每一次「代幣寄存」，而代幣結
    餘數目即減少乙情相符，至其於本院審理時翻異證詞，證稱
    ：95年3 月30日其與其夫及友人至玉都遊戲場消費，那天沒
    贏錢，僅把積分卡內代幣提出把玩，而一次提領代幣800 枚
    可換價值約50元檳榔、香煙之贈品。其之前有問該店代幣可
    否換現金，該店員工表示不可以，其於95年3 月30日該日有
    簽不能兌換現金之切結書，其確實未曾以800 枚代幣兌換現
    金2000元云云，惟經提示其警詢筆錄彈劾其證詞後，又改稱
    其是於93年11月玉都遊戲場重新翻修前，曾以800 枚代幣換
    現金2000元云云。證人己○所證前後不一，於本院之證言已
    令人質疑，再觀諸其會員編號240837、240875之通聯紀錄表
    可知，其於95年2 月24日起便陸續在玉都遊戲場消費，而於
    同年3 月30日該日，更有共25筆之存代幣、提領代幣之紀錄
    ，其中11時54分至13時24分及16時19分至17時此兩段時間內
    ，均係短時間內即有分別提領合計超過800 枚代幣之紀錄，
    則既一次提領代幣800 枚可獲贈品，其卻捨此不為而分次提
    領，殊屬費解；又果玉都遊戲場確有要求來店把玩之客人簽
    不能兌換現金之切結書，何以95年2 月24日伊始不要求證人
    己○簽切結書，卻在為警查獲前一日即同年3 月30日才簽此
    切結書，亦違常情，準此，證人己○於本院之證述，顯係欲
    迴護被告，所謂「不可兌換現金之切結書」更係事後欲蓋彌
    彰之詞而已，不足採信。此外，並有現場圖、花蓮縣政府營
    利事業登記證各1 紙、現場照片18幀在卷及電玩79臺（含IC
    板79片）、供計算代幣分數目之電腦主機2 臺、置放櫃臺內
    之賭資共4345元、會員卡登記表1 本扣案可佐，則上開事實
    應堪認定。
  (二)被告四人雖以前詞置辯，然被告戊○○初於警詢時辯稱：會
    員之通聯紀錄所載「存代幣」、「提領代幣」、「代幣寄存
    」伊不清楚何意，登載積分卡非其工作云云；嗣於審理時辯
    稱：「提領代幣」是指客人有存入之代幣將它提出來，故代
    幣數會減少；「存代幣」是指客人若有剩餘代幣不繼續把玩
    ，可將代幣存入積分卡內，此時代幣數會增加；「代幣寄存
    」是因為渠公司常辦活動，而當初設計機器包裝代幣一袋就
    是800 枚，93年11月代幣區剛成立時，為招攬客人，如果客
    人一次提領800 枚代幣，贈送香菸或檳榔一包，其價值均約
    50元，所有客人均知道，其偶會去查看積分卡記載情形云云
    ；又被告庚○○初於警詢時辯稱；會員之通聯紀錄所載「存
    代幣」是客人把玩後剩下之代幣存入，「提領代幣」是提出
    來玩，「代幣寄存」是將代幣存入積分卡，乃係列於存入部
    分云云，繼於偵查中辯稱：「代幣寄存」是客人要看積分卡
    的項目云云，嗣於審理時辯稱：伊是擔任玉都遊藝場櫃臺工
    作，工作性質為提、存代幣，即將代幣登入電腦，「提領代
    幣」是指客人提領代幣數量，客人代幣會變少，「存代幣」
    是客人存入代幣，所以客人代幣數會變多，「代幣寄存」是
    指客人把打不完剩下的代幣存入儲值卡，下次要玩得話可以
    再領出來，94年11月份時渠遊戲場有辦活動，伊去任職時活
    動還在持續，就是一次提領800 枚代幣，就送香菸、檳榔或
    絨毛娃娃，但這跟電腦記錄代幣寄存是沒有關係的，提代幣
    之贈品我們是記載在另外一份表上面，這個表沒有扣案云云
    ，觀諸被告戊○○、庚○○二人本身所辯，已前後不一，兩
    人所供，亦屬兩歧，參以事實果如渠等所辯：通聯紀錄所載
    「代幣寄存」係定額提領代幣之功能，乃記載一次提領代幣
    800 枚會送香煙等贈品，此既係玉都遊戲場招攬客人之策略
    ，又無不可告知之處，被告戊○○大可於警詢之初，清楚交
    代釐清真相，何必一開始便全盤否認推說不知，嗣於本院審
    理時卻可鉅細靡遺娓娓道來？又被告庚○○係負責兌換代幣
    、操作代幣存提之工作，又豈會不知電腦「代幣寄存」之功
    能係欲送贈品？凡此，均可證渠等於本院所為上開辯解，無
    非係臨訟飾卸串供之詞，與事實均不符，毫無足採。又辯護
    人雖舉證人即扣案電腦之程式設計師甲○○，欲證明玉都遊
    戲場曾於94年6 月間將電腦「代幣寄存」項目改為「定額提
    領」功能乙節，此固具證人甲○○證述明確，然證人甲○○
    亦證稱：伊去玉都遊戲場前後不過五次，都是去維修，伊僅
    處理電腦問題，處理完即離開，均未注意該店之營運狀況，
    「代幣寄存」項目改為定額提領代幣800 枚之功能，是被告
    戊○○要求，伊有聽被告戊○○提起這樣會送獎品，至於是
    何種獎品伊沒見過等語，則證人甲○○既無實際經營上開遊
    戲場，亦未曾目睹所贈之獎品，僅單純聽聞被告戊○○所述
    「一次提領代幣800 枚會送獎品」之證詞，係屬傳聞證據，
    無證據能力，自不足為被告四人有利之認定。
  (三)綜上所述，本案事證已臻明確，被告四人犯行堪以認定，應
    依法論科。
二、核被告四人所為，均係犯刑法第266條第1項之賭博罪。被告
    四人就上開犯行間，有犯意聯絡及行為分擔，均為共同正犯
    。又按行為後法律有變更者，適用行為時之法律，但行為後
    之法律有利於行為人者，適用最有利於行為人之法律，刑法
    第2條第1項定有明文，查被告四人行為後，刑法第56條連續
    犯之規定業已刪除，經比較修正前後之規定，應認修正後之
    規定對被告四人較為有利，再參以從事賭博者，屬多次反覆
    實行之犯罪類型，具犯罪之依賴性而為常習犯，從賭博行為
    人自始基於概括性之主觀犯意與客觀行為加以觀察，社會通
    念應認屬包括一罪為恰當，並收限縮數罪併罰範圍之效（刑
    法第56條修正理由第4 點參照）。被告四人分工經營玉都遊
    戲場，在性質上具有反覆性，且係基於概括性之犯意，在密
    切接近之一定時間及空間內反覆從事賭博性之電動玩具業，
    於行為概念上，應認為包括的一罪，無連續犯或併合論罪可
    言（最高法院95年度臺上字第1079號判決意旨參照）。原審
    對被告四人論罪科刑，固非無見，惟原審漏未比較新舊法，
    亦未詳為推求被告四人犯行態樣，誤認被告四人上開犯行構
    成連續犯，已有未當；又原審判處被告丁○○之刑度為銀元
    2 萬元，亦逾越法定刑度（按原審論以連續犯賭博罪之法定
    最重刑度為銀元1萬5千元），已違背法令；再按犯罪在96年
    4 月24日以前者，除本條例另有規定外，有期徒刑、拘役或
    罰金，減其刑期或金額2分之1，中華民國九十六年罪犯減刑
    條例第2條第1項第3 款定有明文。查本件被告四人所犯上開
    賭博罪之時間，係在96年4 月24日之前，復核無同條例所定
    不予減刑之情形，自應依同條例第2條第1項第3 款規定，減
    其刑期2分之1，原審未及適用上開條例之規定予以減刑，亦
    有未洽。被告四人上訴請求撤銷改判無罪雖無理由，然原審
    判決既有上開可議之處，於法要屬無可維持，本院自當予以
    撤銷改判。爰審酌被告四人分工之角色、任職之時間、所經
    營玉都遊藝場之規模，不知依規定經營，違法與賭客兌換現
    金，助長賭風，危害社會秩序之程度，及事後均否認犯行，
    飾詞狡辯之犯罪後態度等一切情狀，爰分別量處如主文第二
    項所示之刑，並依法減刑。又被告四人犯罪時刑法第42條第
    2 項前段規定：「易服勞役以1元以上3元以下折算1 日。」
    而被告四人行為時易服勞役之折算標準，業據修正前罰金罰
    鍰提高標準條例第2條前段規定，就其原定數額提高為100倍
    折算 1日，則本件被告四人行為時之易服勞役折算標準，應
    以銀元300元折算1日。惟95年7月1日修正公布施行之刑法第
    42 條第3項前段規定：「易服勞役以新臺幣1000元、2000元
    或3000元折算1 日。」比較修正前後易服勞役之折算標準，
    以修正後之規定，較有利於被告四人，則應依刑法第2條第1
    項但書規定，適用修正後之刑法第42條第3 項前段規定，定
    其易服勞役之折算標準。扣案供對賭用之電玩79臺（含IC板
    79片）、供計算代幣數目之電腦主機2 臺、置放櫃臺內之賭
    資共4345元，乃係玉都遊戲場負責人丁○○所有，可自花蓮
    縣政府營利事業登記證推知，而電玩79臺（含IC板79片）及
    賭資共4345元，分屬當場所用賭博之器具及為兌換籌碼處查
    獲之財物，均應依刑法第266條第2項之規定，不問屬於犯人
    與否，均宣告沒收，另供計算代幣數目之電腦主機2 臺，則
    屬供犯罪所用之物，爰依刑法第38條第1項第2款，併諭知沒
    收。
據上論斷，應依刑事訴訟法第455條之1第1項、第3項、369條第1
項前段、第364條、第299條第1項前段，刑法第2條第1項但書、
第28條、第266條第1項、第2項、第42條第3項、第38條第1項第2
款，中華民國九十六年罪犯減刑條例第2條第1項第3款、第7條，
刑法施行法第1條之1，判決如主文。
本案經檢察官乙○○到庭執行職務。
中　　華　　民　　國　　96　　年　　8 　　月　　14　　日
　　　　　            　臺灣花蓮地方法院刑事第一庭
                              審判長法  官  張健河
                                    法  官  李世華
                                    法  官  吳韻馨
上列正本證明與原本無異。
本件不得上訴。
                                    書記官
中　　華　　民　　國　　96　　年　　8 　　月　　14　　日
附錄本判決論罪之法律條文：
中華民國刑法第266條：
在公共場所或公眾得出入之場所賭博財物者，處1千元以下罰金
。但以供人暫時娛樂之物為賭者，不在此限。
當場賭博之器具與在賭檯或兌換籌碼處之財物，不問屬於犯人與
否，沒收之。
